臺灣臺中地方法院民事判決
110年度訴字第2858號
原      告  張家銘  
被      告  黃仕杰  

上列當事人間請求遷讓房屋等事件，本院於民國111年1月14日言
詞辯論終結，判決如下：
    主      文
被告應將門牌號碼臺中市○○區○○路○段○○○號四樓G房騰空遷讓返
還予原告。
被告應給付原告新臺幣壹萬陸仟肆佰伍拾元，及自民國一一〇年
十月五日起至清償日止，按週年利率百分之五計算之利息。
被告應自民國一一〇年八月一日起至騰空遷讓返還第一項房屋之
日止，按月給付原告新臺幣肆仟玖佰元。
訴訟費用由被告負擔。
本判決第一項於原告以新臺幣肆拾壹萬元為被告供擔保後，得假
執行。但被告以新臺幣壹佰貳拾肆萬捌仟柒佰元為原告預供擔保
後，得免為假執行。
本判決第二項得假執行。但被告如以新臺幣壹萬陸仟肆佰伍拾元
為原告預供擔保後，得免為假執行。
本判決第三項得假執行。但被告如按月以新臺幣肆仟玖佰元為原
告預供擔保後，得免為假執行。
　　事實及理由
壹、程序方面
一、按訴狀送達後，原告不得將原訴變更或追加他訴，但擴張或
    縮減應受判決事項之聲明者，不在此限，民事訴訟法第255
    條第1項第3款定有明文。本件原告起訴聲明第3項原聲明為
    ：「被告應自民國110年8月1日起至騰空並遷讓返還第1項所
    示房屋之日止，按月給付原告新臺幣（下同）4,900元之違
    約金，並按週年利率百分之5計算之利息。」嗣110年12月13
    日準備程序期日中，當庭以言詞將該項聲明變更為：「被告
    應自110年8月1日起至騰空並遷讓返還第1項所示房屋之日止
    ，按月給付原告4,900元。」核屬減縮應受判決事項之聲明
    ，依首揭法條規定，並無不合，應予准許。
二、被告經合法通知，未於言詞辯論期日到場，核無民事訴訟法
    第386條所列各款情形，爰依原告之聲請，由其一造辯論而
    為判決。
貳、實體方面
一、原告主張：被告於109年8月8日向原告承租門牌號碼為臺中
    市○○區○○路0段000號4樓G房(下稱系爭房屋)，約定租期自10
    9年8月8日起至110年7月31日止，租期為1年，每月租金為4,
    900元，押租金為9,800元，電費為1度5元抄表另計，兩造並
    簽立系爭房屋之租賃契約書(下稱系爭租賃契約)。詎料，被
    告自110年3月起即未再給付租金、電費，至110年7月止已積
    欠租金5個月共2萬4,500元、電費共1,750元，經原告於110
    年7月8日以存證信函催告被告限期繳清，並為終止系爭租賃
    契約之意思表示及返還系爭房屋，惟未獲置理。系爭租賃契
    約業經期限屆滿而終止，原告自得依民法不當得利之規定，
    請求被告給付扣除押租金9,800元後，尚積欠之租金及代繳
    之電費共計1萬6,450元（計算式：24,500+1,750-9,800元=1
    6,450元），及自110年8月1日起至被告遷讓交還系爭房屋為
    止，按月給付4,900元之相當於租金不當得利。為此，爰依
    租賃物返還請求權、所有物返還請求權之規定，請求擇一判
    命被告返還房屋，另依系爭租賃契約及不當得利之規定，請
    求被告如數給付租金及代繳之電費等語，並聲明：(一)如主
    文第1、2、3項所示。(四)願供擔保，請准宣告假執行。
二、被告未於言詞辯論期日到場，亦未提出書狀作何聲明或陳述
    。
三、得心證之理由： 
(一)原告主張之上開事實，業據其提出與所述相符之系爭租賃契
    約、兩造簡訊對話紀錄、潭子郵局存證號碼489號存證信函
    、臺中市政府地方稅務局110年房屋稅繳款書、臺中市潭子
    區公所臺中市政府都市計畫土地使用分區（或公共設施用地
    ）證明書等件為證（見豐司補卷第35至63頁、本院卷第49頁
    ）。被告經合法通知，未於言詞辯論期日到場，亦未提出任
    何書狀作何聲明或陳述以為爭執，依民事訴訟法第280條第3
    項、第1項之規定，視同自認，堪認原告之主張為真實。
(二)按租賃定有期限者，其租賃關係，於期限屆滿時消滅；承租
    人於租賃關係終止後，應返還租賃物，民法第450條、第455
    條前段分別定有明文。查系爭租賃契約業已於110年7月31日
    因期限屆滿而消滅，且原告前已寄發存證信函請求被告遷離
    ，可見原告已為反對被告繼續使用系爭房屋之意思，是被告
    於兩造間租賃關係消滅後，即無繼續占用系爭房屋之正當權
    利。從而，原告依租賃物返還請求權，訴請被告騰空遷讓返
    還系爭房屋，即屬有據。
(三)次按承租人應依約定日期，支付租金，民法第439條前段定
    有明文；又押租金之主要目的在於擔保承租人履行租賃債務
    ，故租賃關係消滅後，承租人如有欠租或其他債務不履行時
    ，其所交付之押租金，發生當然抵充之效力（最高法院104
    年度台上字第1569號判決意旨參照）。次查系爭租賃契約業
    於110年7月31日屆至，已認定如前，被告尚有110年3至7月
    份租金及電費合計26,250元未付（計算式：租金4,900元5
    月＋電費1,750元＝26,250元），惟原告自承前已收取押租金9
    ,800元，依前揭說明，該押租金應予抵充，是原告依系爭租
    賃契約及不當得利之法律關係，請求被告給付欠繳之租金及
    電費1萬6,450元（計算式：26,250元－9,800元＝16,450元）
    ，亦屬有理。
(四)再按無法律上之原因而受利益，致他人受損害者，應返還其
    利益。雖有法律上之原因，而其後已不存在者，亦同，民法
    第179條定有明文。而無權占有他人之土地，可能獲得相當
    於租金之利益，為社會通常之觀念，故如無權占有他人之房
    屋，加害人應返還之不當得利之範圍，為相當於租金之利益
    （最高法院97年度台上字第294號判決意旨參照）。再查系
    爭租賃契約於110年7月31日屆滿後，被告既未返還系爭房屋
    ，則被告於翌日起即屬無權占有系爭房屋，且獲有相當於租
    金之不當得利，致原告受有無法使用收益系爭房屋之損害，
    原告另請求被告自110年8月1日起至遷讓交還系爭房屋日止
    ，按月給付4,900元相當於租金之不當得利，亦屬有據。
(五)末按給付有確定期限者，債務人自期限屆滿時起，負遲延責
    任；給付無確定期限者，債務人於債權人得請求給付時，經
    其催告而未為給付，自受催告時起，負遲延責任。其經債權
    人起訴而送達訴狀，或依督促程序送達支付命令，或為其他
    相類之行為者，與催告有同一之效力，民法第229條第1項、
    第2項定有明文。又遲延之債務，以支付金錢為標的者，債
    權人得請求依法定利率計算之遲延利息；應付利息之債務，
    其利率未經約定，亦無法律可據者，週年利率為百分之5，
    亦為民法第233條第1項前段、第203條所明定。末查本件原
    告訴請被告給付電費，核屬未定有給付期限，而起訴狀繕本
    係於110年9月24日寄存送達予被告（見豐司補卷第81頁），
    依民事訴訟法第138條第2項規定，寄存送達自寄存日起經10
    日發生效力，則該起訴狀於110年10月4日始生送達效力，是
    原告請求租金及電費自翌日即110年10月5日起，至清償日止
    ，按週年利率百分之5計算之利息，洵屬有據。
四、綜上所述，原告依系爭租賃契約、不當得利之法律關係，請
    求被告將系爭房屋騰空返還予原告，並給付原告1萬6,450元
    ，及自110年10月5日起至清償日止，按週年利率百分之5計
    算之利息，暨自110年8月1日起至騰空並遷讓返還系爭房屋
    之日止，按月給付原告4,900元，均有理由，應予准許。另
    本件原告請求返還系爭房屋部分之訴既獲勝訴判決，基於擇
    一關係，本院就原告主張所有物返還請求權部分，即毋庸予
    以審究，併予敘明。
五、本件判決主文第1項部分，原告陳明願供擔保請准宣告假執
    行，核無不符，爰酌定相當擔保金准許之。本判決第2、3項
    ，所給付之金額在50萬元以下，依民事訴訟法第389條第1項
    第5款規定，應依職權宣告假執行，原告聲請假執行，僅係
    促使本院職權之行使，毋庸為准駁之諭知，併此敘明。另依
    民事訴訟法第392條第2項規定，依職權宣告被告提供相當擔
    保金額後，得免為假執行。
六、本件事證已臻明確，兩造其餘主張、抗辯暨攻擊防禦方法，
    經審酌均於判決結果無影響，爰不一一論述，附此敘明。
七、訴訟費用負擔及假執行依據：民事訴訟法第78條、第389條
    第1項第5款、第392條第2項。
中　　華　　民　　國　　111 　年　　2　　月　　 11　　日
                  民事第六庭審判長法  官  陳學德
　　　　　　　　　
                                  法  官  巫淑芳

                                  法  官  謝長志
正本係照原本作成。
如對本判決上訴，須於判決送達後20日內向本院提出上訴狀。
中　　華　　民　　國　　111 　年　　 2　　月　　11　　日
                                  書記官  林舒涵